臺灣基隆地方法院刑事判決　
111年度金訴字第173號
公  訴  人  臺灣基隆地方檢察署檢察官
被      告  林柏延




上列被告因詐欺等案件，經檢察官提起公訴（111年度偵字第117
5號），本院判決如下：
    主  文
林柏延幫助犯詐欺取財罪，處有期徒刑參月，如易科罰金，以新
臺幣壹仟元折算壹日。
    事  實
一、林柏延依其社會生活之通常經驗與智識思慮，知悉金融機構
    帳戶為個人信用、財產之重要表徵，申設帳戶並無特殊條件
    限制，一般人得同時在不同金融機構申設多數帳戶供己使用
    ，並可預見將銀行帳戶連同存摺、金融卡及密碼提供他人使
    用，極有可能由該他人從事不法行為或遭詐欺集團利用作為
    詐騙犯罪轉帳匯款之工具，併能逃避執法機關之查緝，竟基
    於縱使他人將其提供之帳戶用以從事詐欺取財，亦不違反其
    本意之不確定幫助犯意，於民國110年11月1日至8日間之不
    詳時點，在桃園市中壢區某便利商店，將其所申辦之國泰世
    華商業銀行帳號000000000000號帳戶（下稱國泰世華帳戶）
    之存摺、提款卡、提款密碼、印鑑章及身分證影本等物寄送
    予真實姓名年籍均不詳之成年人使用，以此方式幫助遂行詐
    欺取財之犯罪行為。嗣該不詳成年人即意圖為自己不法所有，
    基於詐欺取財之犯意，於110年10月15日以通訊軟體LINE（
    下稱LINE）向阮氏梅佯稱：介紹至某網站下單投資，保證獲
    利等語，並先讓阮氏梅下單獲利，致阮氏梅陷於錯誤，於11
    0年11月8日中午12時7分許，依指示匯款新臺幣（下同）50,
    000元至詹柏翔所申辦之臺灣中小企業銀行帳號00000000000
    號帳戶（詹柏翔涉犯詐欺案件，另由臺灣雲林地方檢察署偵
    辦中），該不詳成年人旋將該款項匯入國泰世華帳戶，再轉
    匯至其他金融帳戶而提領一空。嗣阮氏梅發覺有異而報警，
    始循線查悉上情。
二、案經桃園市政府警察局桃園分局報告臺灣基隆地方檢察署檢
    察官偵查起訴。
    理  由
壹、程序方面：本件認定事實所引用之卷證資料，屬於傳聞之供
    述證據部分，檢察官及被告林柏延於本院審理時均稱同意有
    證據能力等語（見本院卷第55至57頁），而本院審酌該等言
    詞陳述作成時之情況，並無證據證明係違背法定程序或違反
    陳述者意願所取得，且本院認為均適當得為證據，依刑事訴
    訟法第159 條之5 第1 項之規定，均應有證據能力；而其餘
    非供述證據資料，亦查無係違背法定程序而取得，自均應有
    證據能力。
貳、實體部分：　　　
一、事實認定之理由：
  ㈠訊據被告固坦承國泰世華帳戶為其所申設，並於上開時、地
    寄送存摺、提款卡、提款密碼、印鑑章及身分證影本等物予
    真實年籍不詳之成年人，惟矢口否認有何幫助詐欺之犯行，
    辯稱：我是貸款被騙帳戶，沒有幫助詐欺，因當時急需用錢
    ，所以找網路貸款，利率是月息2.8％到3％，貸款金額是10萬
    元，我之前有聽過提供帳戶可能會被當人頭帳戶，但實在是
    沒有錢才這麼做，60萬款項轉入時對方說是驗證帳戶，帳戶
    沒有問題的話2、3天後貸款會下來，但過了2、3天後貸款沒
    有下來，也連絡不上對方，剛好遇到周末，所以等到周一也
    就是110年11月15日才向國泰世華銀行掛失存摺、提款卡及
    印鑑云云。惟查：
  ㈡國泰世華帳戶係被告申設，嗣於上開時、地將該等帳戶之存
    摺、提款卡、密碼、印鑑章、身分證影本等物寄送予不詳成
    年人，又被害人阮氏梅確遭不詳成年人以前開手法施以詐術
    ，進而陷於錯誤而匯入5萬元至詹柏翔申辦之前開帳戶，嗣
    於110年11月9日0時4分轉匯60萬至國泰世華帳戶，其後款項
    均轉出至其他帳戶提領一空，後於110年11月15日被告始掛
    失存摺、提款卡、印鑑章等情，業據被告於偵訊及本院審理
    時均供承不諱（見偵卷第91至93頁，本院卷第51至59頁、第
    71 至78頁），並據被害人於警詢時指述歷歷（見偵卷第33
    至34頁），並有國泰世華商業銀行存匯作業管理部110 年12
    月14日國世存匯作業字第1100205277號函及所附之本案國泰
    世華帳戶客戶基本資料、開戶拍攝之照片、身分證件、印鑑
    卡、掛失變更紀錄、網銀/ 語音密碼狀態及異動紀錄查詢資
    料、交易明細、郵政跨行匯款申請書、臺南市政府警察局歸
    仁分局關廟分駐所受理詐騙帳戶通報警示簡便格式表、金融
    機構聯防機制通報單、內政部警政署反詐騙諮詢專線紀錄表
    、受理各類案件紀錄表、受理案件證明單、被害人與詐騙集
    團之LINE對話紀錄截圖、網站頁面截圖、臺灣中小企業銀行
    國內作業中心111 年3 月28日111 忠法查密字第CU24634 號
    函及所附之帳號00000000000 號帳戶之客戶基本資料及交易
    明細表、桃園市政府警察局桃園分局刑事案件報告書、國泰
    世華商業銀行存匯作業管理部111 年5 月11日國世存匯作業
    字第1110076928號函在卷可稽（見偵卷第13至31頁、第39頁
    、第41至47頁、第49至77頁第79至83頁、第99至101頁、第1
    05 至106 頁，本院卷第37頁），上開事實首堪認定。
  ㈢被告雖以前詞置辯，惟按刑法上之故意犯，可分為直接故意
    與不確定故意，所謂不確定故意即指行為人對於構成犯罪之
    事實，預見其發生而其發生並不違反其本意，刑法第13條第
    2 項定有明文。衡諸金融存款帳戶攸關存戶個人財產權益，
    與存戶之印鑑章或金融卡結合，具專屬性、私密性，且金融
    機構申設存款帳戶並無任何特殊之資格限制，一般民眾皆可
    利用存入最低開戶金額之方式，任意在銀行或郵局等金融機
    構申設存款帳戶，且同一人可同時於不同金融機構申設多數
    存款帳戶，正當合法使用者實無必要向他人借取存款帳戶使
    用；復金融卡為利用各金融機構所設置之自動櫃員機領取款
    項之重要憑證，而金融卡設定密碼之目的，亦係避免倘因遺
    失、被竊或其他原因離本人持有時，取得該金融卡之人，若
    未經原持卡人告知密碼，即難以持用該金融卡，是一般人均
    有妥為保管金融卡及密碼以防阻他人任意使用之認識，實無
    任由不熟悉之第三人隨意取用本人申設帳戶之理，若無故向
    他人拿取存款帳戶之存摺、金融卡及相關存提密碼使用，依
    常理推斷極可能供犯罪使用，此為一般人生活經驗所得知悉
    ；況利用他人帳戶從事收取財產犯罪之贓款、掩飾犯罪避免
    遭檢警查緝，早為報章媒體、網際網路廣為報導，依一般人
    生活經驗亦可輕易預見。被告於本案發生時已33歲，學歷為
    大學肄業，原從事旅遊業，擔任導遊，專帶本國團客在國內
    旅遊，因疫情關係始離職，後擔任航空公司外包廠商之清潔
    工（見本院卷第53至54頁），已累積相當之社會閱歷及人生
    經驗，對上開生活常識自難諉為不知。
  ㈣參諸一般辦理貸款目的，係為儘快取得金錢以資使用，申辦
    貸款者首重者當係確保日後得以順利取得核貸款項，衡情必
    會確認為其辦理貸款者之身分、核貸過程、利息計算標準、
    日後償還方式等詳細資料，遑論被告交付自身帳戶金融卡及
    密碼予他人，於他人得以任意存取其帳戶內款項情形下，當
    可預料恐有他人以其名義貸款後匯入該等帳戶即遭他人提領
    之風險，更無輕忽確認與其接洽者身分之理，本案均未見被
    告提供網路貸款業者之相關資訊或者雙方洽談貸款之對話紀
    錄，被告既自覺受騙，竟直接自行刪除與對方之對話、交付
    帳戶之憑證（如交貨便寄貨單），與一般人多半加以保留以
    備日後興訟、存證使用之常情不符，顯見被告對於自身帳戶
    資料交由他人使用之經過全然不在意，亦未採取任何足資保
    障自身權益之因應措施，自不合於社會交易常情。且輔以被
    告於本院審理時另提及案發前即110年6月間曾有向土地銀行
    申辦紓困貸款之經驗，縱然手續較為簡易方便，為網路填寫
    資料，然無需交付自身帳戶之存摺、提款卡、密碼、印鑑章
    、身分證影本等物（見本院卷第74至75頁），是以二者借款
    模式顯有不同。此次被告竟於不知道網路貸款業者之真實身
    分情形下，貿然寄送上開有關金融帳戶及個人資訊之重要憑
    證，實違情理。是就被告個人之智識程度及生活經驗以觀，
    應對於其提供之國泰世華帳戶存摺、金融卡可能遭不詳成年
    人利用為轉帳匯款之犯罪工具，有預見、知悉之可能性。
  ㈤被告於本院審理時陳稱：之前有聽過提供帳戶可能會被當人
    頭帳戶，但我實在是沒有錢才這麼做等語（見本院卷第54頁
    ），益徵被告主觀上已預見國泰世華帳戶甚有可能成為不法
    份子之行騙工具，仍漠不在乎且輕率地由他人持有使用，自
    能彰顯其具有「縱成為行騙工具亦與本意無違」之心態。又
    其寄出國泰世華帳戶時，餘額為90元（見偵卷第31頁，本院
    卷第75頁），自此可見被告就網路貸款之對方究係合法貸款
    之民間業者，或為騙取帳戶使用之人主觀上已生懷疑，但因
    其內款項所餘無幾，自己財產利益不會受到損害，姑且一試
    博取申貸成功之僥倖心態。
  ㈥綜上，被告對於提供其所有之國泰世華帳戶存摺、提款卡及
    密碼予不詳年籍之成年人，極可能被利用作為詐騙相關之犯
    罪工具一節，被告已然預見仍執意為之，顯然對於國泰世華
    帳戶作為不法詐騙使用有所容任，具幫助不詳成年人利用該
    帳戶詐欺之不確定故意甚明。本案事證皆已明確，被告犯行
    洵堪認定，應予依法論科。
二、論罪科刑：
  ㈠刑法上之幫助犯，係以幫助之意思，對於正犯資以助力，而
    未參與實施犯罪之行為者而言（最高法院49年台上字第77號
    判例意旨參照）。本案被告提供國泰世華帳戶予不詳成年人
    使用，亦無證據證明被告有何參與詐欺取財犯行之構成要件
    行為，應屬出於幫助之意思，而對於該詐欺集團成員遂行詐
    欺取財犯行資以助力，為幫助犯。核被告所為，係犯刑法第
    30條第1項前段、第339 條第1 項之幫助詐欺取財罪。
  ㈡被告以幫助之意思，參與構成要件以外之行為，依刑法第30
    條第2 項規定，按正犯之刑減輕之。
  ㈢爰以行為人之責任為基礎，審酌被告提供金融帳戶相關資料
    予詐欺集團不法使用，非但助長社會詐欺財產犯罪之風氣，
    致使無辜民眾受騙而受有財產上損害，亦擾亂金融交易往來
    秩序，危害社會正常交易安全，復因被告提供金融帳戶，造
    成執法機關不易查緝犯罪行為人之真實身分，更增加被害人
    求償上之困難，實無可取，另其始終矢口否認犯行，迄未與
    被害人達成和解或對其有所賠償，難認犯後態度良好；兼衡
    被告素行（見卷內臺灣高等法院被告前案紀錄表）、犯罪動
    機、目的、手段、情節、自述智識程度為大學肄業、業清潔
    工、未婚無子女、家境勉持（見本院卷第78頁）、被害人蒙
    受財產損失之程度等一切情狀，量處如主文所示之刑，並諭
    知易科罰金之折算標準。
  ㈣被告所提供之國泰世華帳戶之存摺、提款卡、印鑑章等物，
    雖為被告所有並供犯罪所用，惟已交付他人，且該帳戶已列
    為警示帳戶無法使用，持以詐騙之人已難再行利用上開物品
    持之行騙，欠缺刑法上之重要性，爰均不予宣告沒收，附此
    敘明。
  ㈤行為人提供金融帳戶提款卡及密碼予不認識之人，固非屬洗
    錢防制法第2條所稱之洗錢行為，不成立一般洗錢罪之正犯
    ；然行為人主觀上如認識該帳戶可能作為收受、提領特定犯
    罪所得使用，他人提領後會產生遮斷資金流動軌跡以逃避國
    家追訴、處罰之效果，仍基於幫助之犯意而提供，則應論以
    幫助犯一般洗錢罪（108年度台上大字第3101號裁定意旨參
    照）。惟查本案情形，卷內尚無證據證明被告主觀上確有認
    識自己之帳戶可能作為收受、轉匯特定犯罪所得使用，他人
    轉匯後會產生遮斷資金流動軌跡以逃避國家追訴、處罰之效
    果，揆諸前揭說明，被告所為除構成幫助詐欺取財罪外，尚
    難論以洗錢防制法第14條第1 項之洗錢罪之正犯或幫助犯。
    公訴意旨認被告所為均構成刑法第30條、洗錢防制法第14條
    第1項違背同法第2 條第2 款之幫助洗錢罪，容有未洽，惟
    此部分與被告所犯幫助詐欺罪部分，具想像競合犯之裁判上
    一罪關係，爰不另為無罪之諭知，附此說明。
據上論斷，應依刑事訴訟法第299條第1項前段，判決如主文。
本案經檢察官李宜蒨提起公訴，檢察官高永棟到庭執行職務。
中　　華　　民　　國　　111 　年　　6 　　月　　28　　日
                  刑事第二庭  審判長法  官  王福康
                                    法  官  李  岳
                                    法  官  鄭富容
以上正本證明與原本無異。
如不服本判決應於收受送達後20日內向本院提出上訴書狀，並應
敘述具體理由；其未敘述上訴理由者，應於上訴期間屆滿後20日
內向本院補提理由書(均須按他造當事人之人數附繕本)「切勿逕
送上級法院」。　　　　　　　　　　　　　　　　
中　　華　　民　　國　　111 　年　　6 　　月　　28　　日
                                    書記官  耿珮瑄
附錄本判決論罪科刑依據之法條：
中華民國刑法第30條
（幫助犯及其處罰）
幫助他人實行犯罪行為者，為幫助犯。雖他人不知幫助之情者，
亦同。
幫助犯之處罰，得按正犯之刑減輕之。
中華民國刑法第339條
（普通詐欺罪）
意圖為自己或第三人不法之所有，以詐術使人將本人或第三人之
物交付者，處5年以下有期徒刑、拘役或科或併科50萬元以下罰
金。
以前項方法得財產上不法之利益或使第三人得之者，亦同。
前二項之未遂犯罰之。